臺灣高雄地方法院刑事判決　　　　　　　　　　　　　九十一年度訴字第七五三號
　　公　訴　人　臺灣高雄地方法院檢察署檢察官
　　被　　　告　乙○○
右列被告因違反公職人員選舉罷免法案件，經檢察官提起公訴（九十一年度選偵字第
一號），本院判決如左：
    主  文
乙○○有投票權之人收受賄賂，而許以其投票權為一定之行使，處有期徒刑貳月，如
易科罰金，以參佰元折算壹日，褫奪公權壹年，附表編號一所示收受之賄賂，沒收之
，如全部或一部不能沒收時，追徵其價額。又共同預備對於有投票權之人，交付賄賂
，而約其投票權為一定之行使，處有期徒刑貳月，如易科罰金，以參佰元折算壹日，
褫奪公權壹年，附表編號二所示預備交付之賄賂，沒收之。應執行有期徒刑參月，如
易科罰金，以參佰元折算壹日，褫奪公權壹年，緩刑貳年。附表編號一、二所示之賄
賂，均沒收，附表編號一所示收受之賄賂如全部或一部不能沒收時，追徵其價額。
    事  實
一、乙○○居住在高雄市楠梓區，為高雄市楠梓區仁昌里第十九鄰鄰長，於民國九十
    年舉行之高雄市第五屆立法委員選舉中，係有投票權之人。乙○○因受甲○○（
    為高雄市楠梓區仁昌里里長梁海濤之妻，甲○○、梁海濤均由本院另案審理中）
    所託，為羅世雄助選，其等為使該次選舉第一選區候選人羅世雄當選，不思以正
    當方法助選，竟共同基於對有投票權人行求、期約、交付賄賂之犯意聯絡，雙方
    先在不詳時地達成乙○○於收受賄款後即同意投票支持羅世雄之賄選期約，甲○
    ○遂於九十年十一月二十一日，在高雄市楠梓區仁昌里里民活動中心，將賄選款
    項新台幣（下同）二千元（如附表編號一）交付乙○○收受。嗣於同年月二十三
    日，乙○○又受甲○○之邀，與該區仁昌里其他各鄰長在高雄市楠梓區易達餐廳
    用餐，餐後，甲○○再邀請乙○○前往仁昌里之活動中心，抵達後甲○○復行求
    乙○○以賄選方式幫羅世雄拉票，乙○○應允後，即與甲○○共同基於對有投票
    權人交付賄賂，約定投票權為一定行使之犯意聯絡，約定每票賄款五百元，應拉
    選票數十五票，總計七千五百元（如附表編號二），當場甲○○交付上開款項予
    乙○○收受，乙○○並同意設法為羅世雄向鄰居或親友買取十五票。然因檢警查
    賄行動相當積極，致乙○○事後不敢而未及交付發放上開收受之賄款（上述二千
    元、七千五百元之賄款，均業由乙○○返還甲○○），嗣經臺灣高雄地方法院檢
    察署檢察官查獲甲○○賄選情事，進而查知上情，乙○○並於同年十二月二十四
    日檢察官偵查中訊問時自白上情。
二、案經臺灣高雄地方法院檢察署檢察官自動檢舉及指揮高雄市調查處移送該署後偵
    查起訴。
    理  由
一、訊據被告乙○○對於右揭事實坦承不諱，核與證人即另案被告甲○○證陳之情節
    相符（見本院九十一年六月四日審判筆錄），足證其自白核與事實相符，堪予採
    信。是以本案事證明確，其犯行已可認定。
二、核被告係有投票權人，收受賄賂而許以投票權為一定之行使，並預備對有投票權
    人交付賄賂（無證據證明已對有投票權之人行求、期約或交付賄賂），其所為係
    犯刑法第一百四十三條第一項之投票受賄罪與公職人員選舉罷免法第九十條之一
    第二項之預備行賄投票罪。又被告與另案被告甲○○之間，就預備對有投票權人
    交付賄賂之犯行，有犯意連絡及行為分擔，為共同正犯。其所犯上開兩罪，乃犯
    意各別，行為互異，應予分論併罰。被告於偵查中自白上開犯行，爰依公職人員
    選舉罷免法第九十條之一第五項、第九十七條之二第一項後段之規定，分別減輕
    其刑。審酌被告無視政府大力宣導反賄選之政策，仍貪圖私利，收受賄路，並預
    備對有投票權他人交付賄賂，企圖以金錢影響選舉之公正性，破壞國家民主政治
    之發展，對社會所生之影響匪淺，惟念被告未曾受有期徒刑以上刑之宣告（無犯
    罪紀錄），有台灣高等法院被告全國前案紀錄表各一紙在卷可憑，素行良好，於
    犯後坦承犯行之良好態度，並參酌所收受及預備交付之賄賂金額等一切情狀，分
    別量處如主文所示之刑，並均諭知易科罰金之折算標準，另依公職人員選舉罷免
    法第九十八條第三項之規定分別宣告褫奪公權如主文所示，並定其應執行之刑及
    諭知易科罰金之折算標準。末按，被告未曾受有期徒刑以上刑之宣告，已如前述
    ，因一時貪念致罹刑典，犯後坦承犯行深知悔悟，並已將所收受之賄款全數返還
    予另案被告甲○○，業據甲○○到庭證陳明確（見本院九十一年六月四日審判筆
    錄），信其經此偵、審程序當已知所警惕而無再犯之虞，本院認所宣告之刑以暫
    不執行為當，爰予以宣告緩刑二年，以勵自新。
三、附表所示被告收受之賄賂及預備交付之賄賂，應分別依刑法第一百四十三條第二
    項、公職人員選舉罷免法第九十條之一第三項之規定，沒收之，又就附表編號一
    所示所收受之賄賂，如全部獲一部不能沒收時，應依刑法第一百四十三條第二項
    之規定追徵其價額。
據上論斷，應依刑事訴訟法第二百九十九條第一項前段，公職人員選舉罷免法第九十
條之一第二項、第三項、第五項，第九十八條第三項，第九十七條之二第一項後段，
刑法第十一條，第二十八條，第一百四十三條第一項、第二項，第五十一條第五款、
第八款，第四十一條第一項，第七十四條第一款，第三十七條第二項，罰金罰鍰提高
標準條例第一條前段、第二條，判決如主文。
中      華      民      國      九十一      年      六    月    十八    日
                                  臺灣高雄地方法院刑事第六庭
                                      法  官  周玉群
右正本證明與原本無異。
如不服本判決，應於判決送達後十日內，向本院提出上訴狀。
                                      書記官  陳瓊芳
中      華      民      國      九十一      年      六    月    十八    日
附表：
┌──┬─────────────┬──┬─────────────┐
│編號│賄款即應沒收之物（新台幣）│編號│賄款即應沒收之物（新台幣）│
├──┼─────────────┼──┼─────────────┤
│一  │收受之賄賂二千元          │二  │收受之賄賂七千五百元      │
└──┴─────────────┴──┴─────────────┘
附錄本案論罪科刑法條：
中華民國刑法第一百四十三條 (投票受賄罪)：
  有投票權之人，要求、期約或收受賄賂或其他不正當利益，而許以不行使其投票權
  或為一定之行使者，處三年以下有期徒刑，得併科五千元以下罰金。
  犯前項之罪者，所收受之賄賂沒收之。如全部或一部不能沒收時，追徵其價額。
公職人員選舉罷免法第九十條之一
1.對於有投票權之人，行求期約或交付賄賂或其他不正利益，而約其不行使投票權或
  為一定之行使者，處五年以下有期徒刑，得併科新台幣四十萬元以上四百萬元以下
  罰金。
2.預備犯前項之罪者，處一年以下有期徒刑。
3.預備或用以行求期約或交付之賄賂，不問屬於犯人與否，沒收之。
4.犯第一項或第二項之罪，於犯罪後六個月內自首者，減輕或免除其刑；因而查獲候
  選人為共犯者免除其刑。
5.犯第一項或第二項之罪，在偵查中自白者，減輕其刑；因而查獲候選人為共犯者，
  減輕或免除其刑。
